【裁判字號】    90,上訴,2060
【裁判日期】    901231
【裁判案由】    毒品危害防制條例
【裁判全文】
臺灣高等法院刑事判決                  九十年度上訴字第二六號
    上訴人
    即被告  己 ○ ○
    指  定
    辯護人  甲○公設辯護人
右上訴人，因毒品危害防制條例案件，不服臺灣桃園地方法院九十年度訴緝字第三一
號，中華民國九十年四月二十五日第一審判決（起訴案號：臺灣桃園地方法院檢察署
八十九年度偵字第一一五二六號）提起上訴，甲○判決如左：
    主    文
原判決撤銷。
己○○連續販賣第一級毒品，累犯，處有期徒刑拾貳年。
扣案之第一級毒品海洛因共肆拾伍包（其中貳拾柒包總淨重為肆點參參公克，純質淨
重為貳點零柒公克，另外拾捌包總淨重為參點零陸公克，純質淨重為壹點陸玖公克）
均沒收銷燬之；扣案之電子秤壹個、夾鏈袋壹大包（內含陸佰個小分裝袋）、吸管製
杓子壹支、行動電話機體貳支（外碼為00000000000000000000
號）均沒收。販賣第一級毒品所得新台幣貳萬參仟元沒收之，如全部或一部不能沒收
時，以其財產抵償之。  -
    事    實
一、己○○曾於民國（下同）八十四年間，因賭博案件，經原審法院判處有期徒刑三
    月確定，於八十五年六月廿日執行完畢，又於八十五年間，因肅清煙毒條例案件
    ，經原審法院判處有期徒刑三年五月，於九十年一月二日執行完畢；又於八十五
    年間，因違反肅清煙毒條例、麻醉藥品管理條例等案件，經原審法院分別判處有
    期徒刑三年五月、五月，定應執行有期徒刑三年八月確定，於八十六年五月十二
    日入監執行，指揮書執行完畢日期為九十年一月二日；復於八十六年間，因違反
    麻醉藥品管理條例案件，經原審法院判處有期徒刑六月確定，接續前案於九十年
    一月三日起執行，指揮書執行完畢日期為九十年七月二日，惟嗣於八十七年十二
    月九日經假釋出獄，假釋期間縮短刑期於九十年六月四日屆滿，以執行完畢論。
    仍不知悔改，於假釋期間內，明知海洛因係毒品危害防制條例第二條所列管防制
    之第一級毒品，竟意圖營利，基於概括犯意，先至桃園縣中壢市後火車站富邦大
    樓附近，以新台幣（下同）一萬二千元之價格，向綽號「小古」之不詳姓名成年
    男子（約三十七歲），販入三．六公克第一級毒品海洛因，再持回其桃園縣平鎮
    市○○○路一五０號五樓租住處，利用其所有之瓢子、電子秤、分裝袋，分裝成
    重約０．二公克之小包後，再以其所有0000000000號及000000
    0000號行動電話供為聯絡工具，連續於：
(一)八十九年六月間某日、八十九年七月卅一日中午十二時許，以00000000
    0號行動電話，先後二次與乙○○聯繫，在其桃園縣平鎮市○○○路一五０號五
    樓租住處樓下「翁財記超商」前，以每小包一千元之價格，各販賣第一級毒品海
    洛因一小包予乙○○施用。
(二)自八十九年五月間某日起至八十九年七月卅日晚上九時許止，先後三次在桃園縣
    平鎮市○○○路一五０號樓下「翁財記超商」前，及四次在同處樓下「二十一世
    紀便利超商」前（共七次），以每小包一千元之價格，各販賣第一級毒品海洛因
    一小包予丁○○施用。
(三)自八十九年六月間某日起至八十九年七月卅日下午一時許止，先後四次在桃園縣
    平鎮市○○○路一五０號己○○住處樓下前，各販賣第一級毒品海洛因一小包予
    丙○○施用。
(四)自八十九年四月間某日起至八十九年七月卅一日中午十二時許止，先後十次在桃
    園縣平鎮市○○○路一五０號樓下「翁財記超商」前及「二十一世紀便利超商」
    前，以每小包一千元之價格，各販賣第一級毒品海洛因一小包予戊○○施用。
    嗣經警於八十九年八月一日中午十二時卅分許，在己○○租住之桃園縣平鎮市○○○路一五０號五樓處，當場查扣己○○所有之第一級毒品海洛因四十五包（其
    中廿七包之總淨重為四．三三公克，純質淨重為二．０七公克，另外十八包之總
    淨重為三．０六公克，純質淨重為一．六九公克）、電子秤一個、夾鏈袋一大包
    （內含六百只小分裝袋）、吸管製杓子一支、行動電話機體二支（外碼為000
    0000000號、0000000000號），並經警方帶同其前往「廿一世
    紀便利超商」、「翁財記超商」前埋伏，復於當日下午二時至三時許，陸續逮獲
    前來向己○○購買第一級毒品海洛因施用之乙○○、丁○○、丙○○、戊○○四
    人。
二、案經桃園縣警察局桃園分局報請臺灣桃園地方法院檢察署檢察官偵查起訴。
    理    由
一、訊據上訴人即被告己○○矢口否認其有販賣第一級毒品海洛因犯行，辯稱：其並
    未販賣海洛因予乙○○、丁○○、丙○○、戊○○四人，係乙○○等四人打電話
    向綽號「小古」之男子購買海洛因，「小古」者再打伊行動電話請伊將第一級毒
  品海洛因持交乙○○等四人，伊不知道乙○○等人係向「小古」者購買海洛因等
    語。
二、經查：
(一)上訴人即被告己○○如何於前揭時、地，先後以每小包（重約０．二公克）一千
    元之價格，販賣第一級毒品海洛因予乙○○、丁○○、丙○○、戊○○施用之事
    實，業據被告己○○於警訊、偵查中及原審調查時供承不諱（見第一一五二六號
    偵查卷第七頁至第九頁、第四十六頁反面至第四七十頁反面、第六十頁反面、第
    六十一頁、第六十六頁及反面、原審卷第九頁反面、第十頁），並於原審八十九
    年十月十六日調查時當庭與乙○○、丁○○、丙○○、戊○○對質時，仍一再堅
    稱其確有販賣第一級毒品海洛因予乙○○、丁○○、丙○○、戊○○施用等犯行
    （見原審卷第五十六頁至第五十九頁），且被告於警訊中之自白係基於其自由意
    志所為，亦有偵訊錄影帶乙捲在卷可稽，而該偵訊錄影帶經甲○勘驗結果，確係
    警員偵訊被告時所為之全程連續錄影，被告在警訊中並未遭警刑求，係在其自由
    意志下所為之任意性自白，亦有甲○勘驗筆錄乙份在卷可按。至被告嗣於偵查之
    初及原審嗣後調查中及於甲○調查時均否認有販賣第一級毒品海洛因犯行，所辯
    非惟與其警訊、偵查中及原審初訊所供不符，且証人乙○○、丁○○、丙○○、
    戊○○等四人，係於被告己○○為警查獲後，向警方辦案人員自承犯行，並協助
    警方在其租住處樓下埋伏，而先後查獲前來向被告購買海洛因施用之乙○○、丁○○、丙○○、戊○○四人，有各該警訊筆錄在卷可稽，並經被告於原審供明（
    見原審卷第九十八頁反面），苟乙○○、丁○○、丙○○、戊○○未向被告購買
    第一級毒品海洛因施用，為何前往被告租住處樓下欲向被告購買海洛因而為警查
    獲？足徵被告前開自白非屬無據。況被告所有為警在其租住處所查獲之白色粉末
    四十五包，業經其供稱係向綽號「小古」者所販入後，再行分裝０．二公克之小
    包供販賣予乙○○、丁○○、丙○○、戊○○等人之用，嗣該白色粉末經送法務
    部調查局鑑驗結果，其中廿七包係第一級毒品海洛因，總淨重為四．三三公克，
    包裝重五．四六公克，純度四七．九二％，純質淨重二．０七公克，另外十八包
    亦屬第一級毒品海洛因，總淨重為三．０六公克，包裝重三．五四公克，純度五
    五．二五％，純質淨重一．六九公克，有該八十九年八月二十五日（八九）陸（
    一）00000000號局鑑定通知書乙份附卷可稽（見偵查卷第五十七頁），
    復有扣案被告所有之電子秤一個、夾鏈袋一大包（內含六百只小分裝袋）、吸管
    製杓子一支、行動電話機體二支（外碼為0000000000號、00000
    00000號）在卷可資佐証，足徵被告己○○前開自白與事實相符，自堪採為
    其販賣第一級毒品海洛因証據。
(二)被告持以販賣之第一級毒品海洛因，係其在桃園縣中壢市後火車站富邦大樓附近
    ，以一萬二千元之價格，向綽號「小古」之不詳姓名成年男子販入三．六公克之
    第一級毒品海洛因，再持回其桃園縣平鎮市○○○路一五０號五樓租住處，利用
    其所有之瓢子、電子秤、分裝袋，分裝成重約０．二公克之小包後，再以每小包
    ，一千元之價格販賣予乙○○、丁○○、丙○○、戊○○等人施用等情，業據被
    告己○○於偵查中及甲○調查時供明在卷（見偵查卷第四十七頁反面、甲○卷第
    三十二頁、第三十三頁），依此計算，被告販入之三．六公克之第一級毒品海洛
    因，約可分裝為十八包每包重０．二公克之小包，其全部販賣所得共計一萬八千
    元，可獲取六千元之利益，顯見被告販入海洛因後持以出售，係基於營利之意圖
    為之，並因而獲取六千元之利益甚明。
(三)被告己○○雖於檢察官初訊時供稱其僅係幫助乙○○、丁○○、丙○○、戊○○
    向綽號「小古」者調取海洛因，並辯稱其警訊中之自白，係警察自己亂寫的云云
    ，然被告除於警訊中坦承其犯行外，復於嗣後之偵查中及原審調查時一再坦承其
    犯行在卷，更且於原審與乙○○、丁○○、丙○○、戊○○對質時，猶堅稱其有
    販賣第一級毒品海洛因予乙○○等四人之事實，已如前述，足徵被告前開辯解係
    臨訟之辯詞，洵無可採。
(四)又甲○公設辯護人復辯謂本件警方辦案人員在製作及証人乙○○、丁○○、丙○○、戊○○等之警訊筆錄時，未依刑事訴訟法第一百條之一第一項規定，全程連
    續錄音或全程連續錄影，顯然違反刑事訴訟法之強制規定，自不得以証人乙○○
    、丁○○、丙○○、戊○○等人之警訊筆錄供為被告犯証據云云，惟查証人乙○○、丁○○、丙○○、戊○○等之警訊筆錄，警方辦案人員固未依刑事訴訟法第
    一百條之一第一項規定全程連績錄音或全程連續錄影，固有違刑事訴訟法第一百
    條之一第一項之規定，雖違背法律強制規定而失其証據能力，惟被告己○○已坦
    承其前開犯行，且其自白依甲○調查所得之証據，已証明該自白與事實相符，已
    堪採為被告犯罪之証據，業如前述，縱証人乙○○、丁○○、丙○○、戊○○等
    人之警訊筆錄不得採為被告犯罪之証明，惟乃無解於犯罪之成立，併此敘明。
(五)綜上所論，足徵被告嗣後所辯，係飾卸之詞，委無可採，本件事證明確，被告犯
    行洵堪認定，應依法論科。
三、核被告所為，係犯毒品危害防制條例第四條第一項之販賣第一級毒品罪。被告持
    有第一級毒品海洛因之低度行為，為販賣之高度行為所吸收，不另論罪。被告先
    後多次販賣第一級毒品犯行，時間緊接，犯罪構成要件相同，顯係基於概括犯意
    所為，為連續犯以一罪論，惟被告犯販賣第一級毒品罪之法定本刑為死刑或無期
    徒刑，依法均不得加重。又被告曾於八十四年間，因賭博案件，經原審法院判處
    有期徒刑三月確定，於八十五年六月廿日執行完畢，又於八十五年間，因肅清煙
    毒條例案件，經原審法院判處有期徒刑三年五月，於九十年一月二日執行完畢；
    又於八十五年間，因違反肅清煙毒條例、麻醉藥品管理條例等案件，經原審法院
    分別判處有期徒刑三年五月、五月，定應執行有期徒刑三年八月確定，於八十六
    年五月十二日入監執行，指揮書執行完畢日期為九十年一月二日；復於八十六年
    間，因違反麻醉藥品管理條例案件，經原審法院判處有期徒刑六月確定，接續前
    案於九十年一月三日起執行，指揮書執行完畢日期為九十年七月二日，惟嗣於八
    十七年十二月九日經假釋出獄，假釋期間縮短刑期於九十年六月四日屆滿，以執
    行完畢論，有甲○被告全國前案紀錄表乙份在卷可稽，其於有期徒刑執行完畢後
    ，五年內再犯有期徒刑以上之本罪，為累犯，惟因被告所犯販賣第一級毒品罪之
    法定本刑係為死刑或無期徒刑，依法均不得加重。
四、原審以被告所犯罪証明確予以論科，固非無見，惟查原審於事實欄漏未認定扣案
    之電子秤一個、夾鏈袋一大包（內含六百只小分裝袋）、吸管製杓子一支、行動
    電話機體二支，係被告所有之物，已有疏漏，復認本案製作警訊筆錄時雖有違反
    刑事訴訟法第一百條之一第一項規定，惟認各該証人之警訊筆錄仍可採為被告犯
    罪之証據，亦有違誤，對被告依法宣告褫奪公權，僅援引刑法第三十七條，漏引
    該條第一項，亦有未洽，本件被告上訴意旨認原審量刑過重，徒求減輕，陳詞指
    摘原判決失當，固無理由，惟原判決既有可議，自無可維持，應由甲○予以撤銷
    改判。經查被告己○○於警訊、偵查中及原審初訊時均直承犯行不諱，且為警查
    獲後，復協助警方在其租住處樓下埋伏，而陸續查獲前來向其購買海洛因之乙○○、丁○○、丙○○、戊○○，頗有悔意，所販賣之海洛因數量不多，獲取之利
    益匪鉅，所犯係無期徒刑及死刑之重典，其情尚非全無可原之處，甲○認縱量處
    法定最低度刑猶嫌過重，爰依刑法第五十九條規定，減輕其刑，茲酌被告有多次
    前科，不能悔過遷善，復販賣海洛因牟利，助長毒品之泛濫，姑念其犯罪後尚能
    坦承犯行，並協助警方查獲乙○○等人，及其犯罪之目的、手段、所生危害及犯
    罪後態度等一切情狀，量處其有期徒刑拾貳年示懲。
五、扣案之海洛因四十五包（其中廿七包總淨重為四．三三公克，純質淨重為二．０
    七公克，另外十八包總淨重為三．０六公克，純質淨重為一．六九公克），均係
    第一級毒品，應依毒品危害防制條例第十八條第一項前段規定予以宣告沒收銷燬
    ；另扣案之電子秤一個、夾鏈袋一大包（內含六百只小分裝袋）、吸管製杓子一
    支、行動電話機體二支（外碼為0000000000號、000000000
    0號），均係被告所有供本案犯罪所用之物，業據被告於警訊、原審及甲○調查
    中供明在卷，應依毒品危害防制條例第十九條第一項規定宣告沒收；至被告販賣
    第一級毒品海洛因所得二萬三千元，雖未扣案，仍應依毒品危害防制條例第十九
    條第一項規定宣告沒收，如全部或一部不能沒收時，以其財產抵償之。
六、據上論斷，應依刑事訴訟法第三百六十九條第一項前段、第三百六十四條、第二
    百九十九條第一項前段，毒品危害防制條例第四條第一項、第十八條第一項前段
    、第十九條第一項，刑法第十一條前段、第五十六條、第四十七條、第五十九條
    ，判決如主文。
本案經檢察官張文政到庭執行職務。
中      華      民      國    九十      年    十二    月      三十一    日
                            臺灣高等法院刑事第十六庭
                                審判長法  官  黃  鴻  昌
                                      法  官  蔡  彩  貞
                                      法  官  陳  國  文
右正本證明與原本無異。
如不服本判決應於收受送達後十日內向甲○提出上訴書狀，其未敘述上訴之理由者並
得於提起上訴後十日內向甲○補提理由書（均須按他造當事人之人數附繕本）。
                                      書記官  黃  千  鶴
中      華      民      國    九十      年    十二    月      三十一    日
附錄本案論罪科刑法條全文：
毒品危害防制條例第四條第一項：
製造、運輸、販賣第一級毒品者，處死刑或無期徒刑；處無期徒刑者，得併科新臺幣
一千萬元以下罰金。


司法院資訊處製作；財團法人民間司法改革基金會備份。
